【裁判字號】    97,訴,33
【裁判日期】    970225
【裁判案由】    偽造文書等
【裁判全文】
臺灣基隆地方法院刑事判決                97年度訴字第33號
公  訴  人  臺灣基隆地方法院檢察署檢察官
被      告  甲○○
上列被告因偽造文書等案件，經檢察官提起公訴（96年度偵字第
702號），本院於準備程序進行中，被告就被訴之事實為有罪之
陳述，經告知被告簡式審判程序之旨，並聽取當事人之意見後，
本院合議庭裁定進行簡式審判程序，判決如下：
    主  文
甲○○共同行使偽造公文書，足以生損害於公眾及他人，處有期
徒刑壹年貳月，減為有期徒刑柒月。偽造之甲○○員工在職證明
上之「三台冷凍空調有限公司」及偽造之負責人「石裕陽」印文
及偽造之財政部台北市國稅局93年度綜合所得稅各類所得資料清
單上之「稅務員王玉足」戳章印文各壹枚均沒收之。
    事  實
一、甲○○明知其信用狀況或職業條件，並不符合台北富邦銀行
    核發信用貸款之資格，亦明知於92年12月16日至94年6月13
    日止未任職於台北縣永和市○○路15號「三台冷凍空調有限
    公司（下稱三台公司）」擔任維修組長職務，為向金融機構
    取得貸款，竟於民國94年7月間，透過友人委請鄭宇清等詐
    欺集團（該集團成員業經臺灣板橋地方法院檢察署提起公訴
    並判刑），向台北富邦銀行申辦信用貸款，並約定以核撥貸
    款之20％為佣金。甲○○旋將其本人之身分證及健保卡正本
    於台北市內湖區某處交給該友人再轉交鄭宇清等詐欺集團成
    員，該集團成員旋於不詳時、地向不詳人士購買甲○○任職
    於三台公司之各類所得扣繳暨免扣繳憑單之私文書、財政部
    臺北市國稅局93年度綜合所得稅各類所得資料清單之公文書
    ，並於不詳時、地利用不知情人士偽刻三台公司及其負責人
    石裕陽印章各1枚後，偽造甲○○任職於三台公司之在職證
    明書，甲○○並於94年7月7日，在該集團成員陪同下前往址
    設於新竹市○○路141號之「台北富邦銀行新竹分行」辦理
    申貸手續，在閱悉上開各類所得扣繳暨免扣繳憑單、財政部
    臺北市國稅局93年度綜合所得稅各類所得資料清單及在職證
    明書後，已明知該等資料均係不實之偽造私文書、公文書、
    特種文書，竟仍與該集團成員共同基於意圖為自己不法所有
    、行使偽造私文書、公文書、特種文書之犯意聯絡，在信用
    貸款申請書上虛偽填載任職於三台公司擔任維修組長，年收
    入約新台幣（下同）50萬元等不實資訊，再併同身分證、健
    保卡正反面影本、上開偽造之各類所得扣繳暨免扣繳憑單、
    財政部臺北市國稅局93年度綜合所得稅各類所得資料清單及
    在職證明書等資料提出予承辦行員申辦信用貸款而行使之，
    致使台北富邦銀行誤信甲○○確於三台公司任職債信良好而
    陷於錯誤，核撥信用貸款30萬元，甲○○嗣後並分得6 萬元
    ，足以生損害於三台公司、財政部台北市國稅局及台北富邦
    銀行之權益及查核之正確性。嗣於95年6月13日警方在台北
    縣永和市○○○路○段93號之1查獲偽造之甲○○在職證明書
    而循線查出上情。
二、案經臺北市政府警察局移由臺灣板橋地方法院檢察署呈請臺
    灣高等法院檢察署核轉臺灣基隆地方法院檢察署檢察官偵查
    起訴。
    理  由
一、按除被告所犯為死刑、無期徒刑、最輕本刑為三年以上有期
    徒刑之罪或高等法院管轄第一審案件者外，於第一次審判期
    日前之準備程序進行中，被告先就被訴事實為有罪之陳述時
    ，審判長得告知被告簡式審判程序之旨，並聽取當事人、代
    理人、辯護人及輔佐人之意見後，裁定進行簡式審判程序，
    刑事訴訟法第273條之1第1項定有明文。經核本件被告甲○
    ○所犯係死刑、無期徒刑、最輕本刑為三年以上有期徒刑以
    外之罪，其於準備程序中就被訴事實為有罪之陳述，經法官
    告知簡式審判程序之旨，並聽取公訴人、被告之意見後，本
    院爰依首揭規定，合議裁定由受命法官獨任進行簡式審判程
    序，合先敘明。
二、上揭事實，業據被告甲○○於本院準備程序及審理時坦承不
    諱，並經證人即三台冷涷空調有限公司負責人石裕陽於檢察
    官偵查時證述確沒有發被告甲○○在職證明書屬實，此外並
    有台北富邦銀行信用貸款申請書、貸款契約書、各類所得扣
    繳暨免扣繳憑單（見95年度偵字第15014號卷第171頁）、財
    政部台北市國稅局93年度綜合所得稅各類所得資料清單（同
    上偵卷第172頁）、在職證明書、台北富邦銀行放款帳卡（
    見96年度偵字第702號卷第45頁）在卷可稽。是以被告之自
    白與事實相符，堪予採信。本案罪證明確，被告犯行洵堪認
    定。
三、新舊法比較：
(一)、按修正後刑法第2條第1項暨第35條之規定，係規範行為後法
    律變更所生新舊法比較適用之準據法暨刑之重輕之基本原則
    ，於新法施行後，應適用新法第2 條第1 項及第35條之規定
    ；比較新舊法時，亦應就罪刑有關之共犯、未遂犯、想像競
    合犯、牽連犯、連續犯、結合犯，以及累犯加重、自首減輕
    暨其他法定加減原因（如身分加減）與加減例等一切情形，
    綜其全部罪刑之結果而為比較並整體適用，不能割裂而分別
    適用有利益之條文（最高法院95年第8次刑庭會議決議及27
    上字第2615號判例參照）。
(二)、查被告行為後，罰金刑之計算單位及處罰、共同正犯、牽連
    犯之規定，均有修正：
 1、罰金刑之計算單位及處罰部分：刑法第33條第5 款業於94年
    2 月2 日修正公布，並自95年7 月1 日起施行；修正前刑法
    第33條第5 款規定「罰金：1 元以上。」再依罰金罰鍰提高
    標準條例第1 條提高10倍為銀元10元即新臺幣30元以上；修
    正後刑法第33條第5 款規定「罰金：新臺幣1,000 元以上，
    以百元計算之。」。另95年6 月14日修正公布刑法施行法第
    1 條之1 規定：「中華民國94年1 月7 日刑法修正施行後，
    刑法分則編所定罰金之貨幣單位為新臺幣。94年1月7日刑法
    修正時，刑法分則編未修正之條文定有罰金者，自94年1月7
    日刑法修正施行後，就其所定數額提高為30倍。但72 年6月
    26日至94年1月7日新增或修正之條文，就其所定數額提高為
    3倍。」，現行刑法中，有關於罰金刑之計算單位及處罰之
    規定已有修正，自屬法律變更。
 2、共同正犯、牽連犯部分：
    刑法第28條共同正犯及第55條牽連犯之規定，業已於94年1
    月7 日修正，並於94年2 月2 日公布，95年7 月1日施行；
    前者，由二人以上共同「實施」犯罪之行為，修正為共同「
    實行」犯罪之行為，排除預備犯及陰謀犯之處罰；後者，則
    刪除第55條後段關於「犯一罪而其方法或結果之行為犯他罪
    名者，從一重處斷。」牽連犯之規定，其修正已影響行為人
    所犯罪數，自屬刑法第2 條之法律變更。
(三)、比較上開各該修正前、後之規定，罰金刑之最低度業已提
     高至新臺幣1,000 元，較被告行為時之新臺幣30元不利；
     另被告所犯之罪（詳下述），依修正前刑法第55條規定，
     應論以一罪且從一重處斷，此顯較修正後需論以數罪併罰
     之規定有利；故經綜合比較且整體適用法律之結果，應依
     修正後刑法第2條第1項前段規定，適用上開較有利於被告
     之行為時法。
(四)、另刑法第28條共同正犯之規定雖亦有上述修正，然被告所為
    ，無論依修正前或後之規定，均與甲○○構成共同正犯，新
     舊法之修正內容，對被告並無「有利或不利」之影響，即
     無比較適用之問題，此並非刑法第2條所稱之「法律變更」
     ，應逕行適用裁判時之新法（最高法院95年度台上字第
     5589、5599、5669號等判決意旨參照），附此敘明。
四、核被告所為，係犯刑法第216 條、第210 條、第211 條、第
    212 條之行使偽造私文書罪、行使偽造公文書罪、行使偽造
    特種文書罪及第339條第1項之詐欺取財等罪。又被告共同偽
    造上開特種文書復持以行使，其偽造之低度行為應為行使之
    高度行為所吸收；不另論罪。又被告與鄭宇清等詐欺集團成
    員間就上開之罪，均有犯意聯絡及行為分擔，為共同正犯。
    又其所犯行使偽造私文書罪、行使偽造公文書罪、行使偽造
    特種文書罪及詐欺取財罪，有方法、目的之牽連關係，應依
    修正前刑法第55條後段規定，從一重論以行使偽造公文書罪
    。
五、爰審酌被告貪圖不勞而獲，以非法方式向銀行申貸款項，致
    銀行受有損失，惟犯後坦承犯行，衡其素行、生活狀況、犯
    罪之動機、目的、手段、詐得金錢多寡等一切情狀，量處如
    主文所示之刑，以資懲儆。又被告犯罪時間在96年4月24日
    以前，合於中華民國九十六年罪犯減刑條例第2條第1項第3
    款之規定，減其宣告刑二分之一。
六、偽造甲○○員工在職證明書上之「三台冷凍空調有限公司」
    及偽造之負責人「石裕陽」印文及偽造之財政部台北市國稅
    局93年度綜合所得稅各類所得資料清單上之「稅務員王玉足
    」戳章印文各乙枚，不問是否屬於被告所有，均應依刑法第
    219條規定宣告沒收之。
據上論斷，應依刑事訴訟法第273 條之1 第1 項、第299 條第1
項前段，修正後刑法第2 條第1 項前段、第28條、刑法第216 條
、第211 條、第210 條、第212 條、第339 條第1 項、第219 條
，修正前刑法第55條後段，刑法施行法第1條之1第1項、第2項前
段，中華民國九十六年罪犯減刑條例第2條第1項第3款、第7條，
判決如主文。
本案經檢察官乙○○到庭執行職務。
中    華    民    國    97    年    2     月    25    日
                   刑事第二庭法  官  陳伯厚
以上正本證明與原本無異。
如不服本判決應於收受本判決後10日內向本院提出上訴書狀，其
未敘述上訴理由者，並得於提起上訴後10日內向本院補提理由書
狀（均須按他造當事人之人數附繕本）「切勿逕送上級法院」。
中    華    民    國    97    年    2     月    25    日
                             書記官  黃士元
附錄論罪法條：
中華民國刑法第210條
（偽造變造私文書罪）
偽造、變造私文書，足以生損害於公眾或他人者，處5年以下有
期徒刑。
中華民國刑法第211條
（偽造變造公文書罪）
偽造、變造公文書，足以生損害於公眾或他人者，處1年以上7年
以下有期徒刑。
中華民國刑法第212條
（偽造變造特種文書罪）
偽造、變造護照、旅券、免許證、特許證及關於品行、能力服務
或其他相類之證書、介紹書，足以生損害於公眾或他人者，處1
年以下有期徒刑、拘役或3百元以下罰金。
中華民國刑法第216條
（行使偽造變造或登載不實之文書罪）
行使第210條至第215條之文書者，依偽造、變造文書或登載不實
事項或使登載不實事項之規定處斷。
中華民國刑法第219條
（沒收之特例）
偽造之印章、印文或署押，不問屬於犯人與否，沒收之。
中華民國刑法第339條
（普通詐欺罪）
意圖為自己或第三人不法之所有，以詐術使人將本人或第三人之
物交付者，處5年以下有期徒刑、拘役或科或併科1千元以下罰金
。
以前項方法得財產上不法之利益或使第三人得之者，亦同。
前二項之未遂犯罰之。


司法院資訊處製作；財團法人民間司法改革基金會備份。
